【裁判字號】    97,易,489
【裁判日期】    971031
【裁判案由】    業務侵占
【裁判全文】
臺灣基隆地方法院刑事判決               97年度易字第489號
公  訴  人  臺灣基隆地方法院檢察署檢察官
被      告  甲○○
上列被告因業務侵占案件，經檢察官提起公訴（97年度偵字第34
5 號），被告於準備程序進行中，就被訴事實為有罪之陳述，經
本院合議庭裁定由受命法官獨任進行簡式審判程序，判決如下：
    主  文
甲○○意圖為自己不法之所有，而侵占對於業務上所持有之物，
處有期徒刑陸月，如易科罰金，以新臺幣壹仟元折算壹日，減為
有期徒刑月，如易科罰金，以新臺幣壹仟元折算壹日；緩刑貳
年。
    事  實
一、甲○○自民國93年1 月12日起至96年7 月31日止，任職中華
    保全股份有限公司，派駐位在基隆市○○○路上之「上提社
    區」擔任總幹事一職，負責代理該社區管理委員會管理社區
    之事宜，為從事業務之人，而住戶丙○○於95年7 月間委託
    案外人陳鼎裝潢其所有位於基隆市○○○路158 之2 號6 樓
    之住處，須依上提社區管理委員會之規定裝潢之住戶須繳納
    新台幣1 萬元之裝潢保證金給予管理委員會供作擔保，待住
    戶裝潢完畢確認未損害社區內之設備後，始得歸還住戶，而
    陳鼎隨即依規定代丙○○繳納一萬元給予管理委員會，而管
    理委員會會計計秀涓（另為不起訴處分）即出具廠商保證金
    收款單予陳鼎充當收據之用後，立即將該1 萬元交由甲○○
    保管，陳鼎隨即進行上開丙○○住處之裝潢施工，嗣於95年
    10月間裝潢完工後，陳鼎依規定向管理委員會申請退還上開
    保證金時，甲○○竟以丙○○尚積欠管理委員會管理費為由
    ，主張以上開之保證金1 萬元抵銷丙○○所積欠之管理費而
    拒不歸還該1 萬元保證金，經陳鼎向丙○○說明上開情事後
    ，丙○○自知其尚積欠管理委員會管理費，故亦同意上開甲
    ○○主張抵銷之方式，而將陳鼎代丙○○先行繳納之1 萬元
    先支付予陳鼎，但丙○○事後卻於96年7 月23日接獲基隆地
    方法院開庭通知書，管理委員會竟以丙○○積欠管理委員會
    為由，向臺灣基隆地方法院訴請丙○○給付管理費，丙○○
    至此始知甲○○利用保管其所有之保證金之際，而將其保管
    之保證金1 萬元侵占入己。
二、案經丙○○訴由臺灣基隆地方法院檢察署檢察官偵查起訴。
    理  由
一、本件被告所犯者非為死刑、無期徒刑、最輕本刑為3 年以上
    有期徒刑之罪或高等法院管轄第一審案件，其於準備程序進
    行中，先就被訴事實為有罪之陳述，經告知其簡式審判程序
    之旨，並聽取公訴人之意見後，本院依刑事訴訟法第273 條
    之1 第1 項之規定，裁定由受命法官獨任進行簡式審判程序
    ，合先敘明。
二、上開事實，業據被告於本院審理時坦承不諱，並經證人即告
    訴人丙○○於偵訊、本院審判時證述，證人林英杰、林明珠
    、黃信勇、江麗惠、羅至凱於偵訊證述明確，另有臺灣基隆
    地方法院民事通知書在卷可稽，足認被告之自白與事實相符
    ，事證明確，被告犯行應堪認定。
三、論罪科刑：
  (一)按業務侵占罪之成立，以因執行業務而持有他人之物為前提
    ，被告係中華保全股份有限公司職員，經派駐擔任「上提社
    區」擔任總幹事一職，負責代理該社區管理委員會管理社區
    之事宜，亦即該社區管理委員會會計計秀涓交付裝潢保證金
    1 萬元交由被告保管，為被告基於業務上關係所持有之物，
    被告對於該物既將原持有之意思，變更為所有之意思，是核
    被告所為，係犯刑法第336 條第2 項之業務侵占罪。
  (二)爰審酌被告為圖不法利益，竟利用收款及提領款項之職務機
    會，將收取之裝潢保證金侵占入己，侵害上開告訴人之財產
    法益，法治觀念已有偏差，且侵占之金額非鉅，並已與告訴
    人達成訴訟上調解，且被告前無犯罪紀錄，復於本院審理時
    均坦承犯行，並表示悔意，犯後態度尚屬良好等一切情狀，
    量處如主文所示之刑，並諭知易科罰金之折算標準。
  (三)另按犯罪在96年4 月24日以前者，除中華民國96年罪犯減刑
    條例另有規定外，依下列規定減刑：一、死刑減為無期徒刑
    ；二、無期徒刑減為有期徒刑20年；三、有期徒刑、拘役或
    罰金，減其刑期或金額2 分之1 ；次以，犯刑法第336 條第
    2 項之罪，經宣告逾有期徒刑1 年6 月之刑者，不予減刑；
    另依該減刑條例應減刑之罪，未經判決確定者，於裁判時，
    減其宣告刑，依前項規定減刑時，應於判決主文同時諭知其
    宣告刑及減得之刑；再以犯最重本刑為5 年以下有期徒刑以
    下之刑之罪，依本條例規定減為六月以下有期徒刑、拘役者
    ，應於為減刑裁判時，併諭知易科罰金折算之標準，96年7
    月16日起施行之中華民國96年罪犯減刑條例第2 條第1 項、
    第3 條第1 項第15款、第7 條、第9 條分別定有明文。本件
    被告雖係犯刑法第336 條第2 項之罪，然未經宣告逾有期徒
    刑1 年6 月之刑，與上開減刑條例第3 條之規定不符，且其
    所為犯行之時間，係在96年4 月24日以前，合於減刑要件，
    另無該減刑條例所定不得減刑之事由，自應依前開減刑條例
    第2 條第1 項第3 款之規定予以減刑，並諭知易科罰金之折
    算標準。
  (四)被告未曾因故意犯罪受有期徒刑以上刑之宣告，此有臺灣高
    等法院被告前案紀錄表供參，被告因一時失慮致為本件犯行
    ，於本院審理時對於犯行均坦承不諱，犯後態度尚屬良好，
    並已賠償告訴人之損失，經此科刑教訓，應能知所警惕而不
    致再犯，本院認所宣告之有期徒刑，以暫不執行為適當，爰
    併予宣告緩刑2 年，以啟自新。
據上論斷，應依刑事訴訟法第273 條之1 第1 項、第299 條第1
項前段，刑法第336 條第2 項、第74條第1 項第1 款，刑法施行
法第1 條之1 ，中華民國96年罪犯減刑條例第2 條第1 項第3 款
、第7 條、第9 條，判決如主文。
本案經檢察官乙○○到庭執行職務。
中    華    民    國    97    年    10    月    31    日
                  刑事第三庭法    官  黃永定
以上正本證明與原本無異。
如不服本判決應於收受本判決後10日內向本院提出上訴書狀，其
未敘述上訴理由者，並得於提起上訴後10日內向本院補提理由書
狀（均須按他造當事人之人數附繕本）「切勿逕送上級法院」。
中    華    民    國    97    年    10    月    31    日
                            書 記 官  劉珍珍
附錄所犯法條：
刑法第336條第2項
對於業務上所持有之物，犯前條第1 項之罪者，處6 月以上5 年
以下有期徒刑，得併科3 千元以下罰金。


司法院資訊處製作；財團法人民間司法改革基金會備份。
